【裁判字號】    89,易,3809
【裁判日期】    891211
【裁判案由】    賭博等
【裁判全文】
台灣台中地方法院刑事判決                        八十九年度易字第三八九號
    公  訴  人  臺灣台中地方法院檢察署檢察官
    被      告  甲○○
    選任辯護人  賴銘耀律師
    被      告  乙○○
右列被告因賭博等案件，經檢察官聲請簡易判決處刑（八十九年度偵字第一五六三三
號），本院台中簡易庭認本件不宜以簡易判決處刑，簽移本院刑事庭改用通常程序審
判，本院判決如左：
    主  文
甲○○共同以賭博為常業，處有期徒刑參月，如易科罰金以參佰元折算壹日；扣案之
電動賭博機具拾伍台（包括滿貫大亨麻將台柒台、跑馬肆台、滿天五星貳台、小瑪莉
貳台）、賭資新台幣玖仟參佰伍拾元、開洗分紀錄表參張、開分鑰匙貳支、賭客守則
壹本，均沒收之。被訴違反勞動基準法部分無罪。
乙○○共同以賭博為常業，處有期徒刑貳月，如易科罰金以參佰元折算壹日；扣案之
電動賭博機具拾伍台（包括滿貫大亨麻將台柒台、跑馬肆台、滿天五星貳台、小瑪莉
貳台）、賭資新台幣玖仟參佰伍拾元、開洗分紀錄表參張、開分鑰匙貳支、賭客守則
壹本，均沒收之。
    事  實
一、甲○○自民國八十九年九月十九日起，在台中市○○區○○路一一九號其所經營
    之「校園咖啡店」地下室之公眾得出入之場所，擺設電動賭博機具十五台（包括
    滿貫大亨麻將台七台、跑馬四台、滿天五星二台、小瑪莉二台），供不特定人賭
    博財物，並自同日起以月薪新台幣（下同）二萬元僱用有犯意聯絡之乙○○，負
    責開分、洗分及兌換現金等工作，其二人並以之為常業。即至上開處所參與賭博
    之人，先交付現金十元予乙○○以一比一或一比十之比例開分，如押中者，可得
    倍數不等之分數，再依累積之分數以同一比例兌換現金，如未押中，則分數自動
    從螢光幕消失，所押賭資即歸甲○○所有。嗣於八十九年九月二十一日二十三時
    許，適有林春傑（另經檢察官為職權不起訴處分）在上址臨時幫忙甲○○開分、
    洗分、兌換現金之工作，及葉鈴權、李維准二人（亦均經檢察官為職權不起訴處
    分）在該處賭博財物時，為警當場查獲，並扣得前開電動賭博機具十五台、賭資
    九千三百五十元及甲○○所有供常業賭博所用之開洗分紀錄表三張、開分鑰匙二
    支、賭客守則一本等物。
二、案經台中市警察局第四分局移送臺灣臺中地方法院檢察署檢察官聲請簡易判決處
    刑，本院台中簡易庭認本件不宜以簡易判決處刑，簽移本院刑事庭改用通常程序
    審理。
    理  由
壹、有罪部分：
  一、訊據被告甲○○、乙○○二人對於右揭事實坦承不諱，核與同案被告林春傑、
      葉鈴權、李維准等人於警偵訊時供述情節相符，且有電動賭博機具十五台、賭
      資九千三百五十元、開洗分紀錄表三張、開分鑰匙二支、賭客守則一本等物扣
      案足佐，復有現場圖一份及現場照片十二張在卷足稽。本件事證明確，被告二
      人之犯行堪予認定。
  二、按刑法上所謂常業犯，指反覆以同種類行為為目的之社會活動之職業性犯罪而
      言，至於犯罪所得之多寡，是否恃此犯罪為唯一之謀生職業，則非所問，縱令
      兼有其他職業，仍無礙於該常業犯罪之成立（最高法院八十五年度台上字第五
      一０號判例可資參照）。再按常業犯，當然有連續性，並不發生連續犯問題（
      最高法院二十七年度上字第一九二五號判例可參）。本件被告甲○○在其經營
      之校園咖啡店地下室擺設十五台電動賭博機具與不特定人賭博，機台眾多，規
      模龐大，顯係以賭博為常業，雖其另經營咖啡店，且擺設賭博機台僅三日即被
      查獲，揆諸前開判例意旨，仍無解於其常業犯罪之成立。被告乙○○為被告甲
      ○○僱用之員工，擔任開分、洗分及兌換現金等工作，其對於常業賭博之實施
      ，顯有犯意聯絡及行為分擔。是核被告甲○○、乙○○所為，均係犯刑法第二
      百六十七條之常業賭博罪。其二人就常業賭博犯行，有犯意聯絡及行為分擔，
      為共同正犯。爰審酌被告甲○○擺設電動賭博機具十五台供人賭博，規模不小
      ，被告乙○○受僱擔任開分、洗分及兌換現金之工作，敗壞社會風氣匪淺，且
      助長國民僥倖心理，其等行為殊屬不當，惟念及本件僅經營三日即被查獲，及
      被告二人於犯後均坦承不諱，態度尚佳等一切情狀，分別量處如主文第一項、
      第二項所示之刑，並均諭知易科罰金之折算標準。扣案之電動賭博機具十五台
      （包括滿貫大亨麻將台七台、跑馬四台、滿天五星二台、小瑪莉二台）及賭資
      九千三百五十元，係當場賭博之器具與在賭檯及兌換籌碼處之財物，不問屬於
      犯人與否，應依刑法第二百六十六條第二項之規定宣告沒收之。另扣案之開洗
      分紀錄表三張、開分鑰匙二支、賭客守則一本等物，係共同被告甲○○所有供
      常業賭博所用之物，業經被告甲○○供明在卷，前開物品爰依刑法第三十八條
      第一項第二款之規定諭知沒收之。至扣案之大門遙控器一個及遙控鎖三個，係
      開啟地下室大門所用之物，亦據被告甲○○、乙○○所陳明，該等物品尚非屬
      被告常業賭博所必須使用之物，亦非義務沒收之物，故不為沒收之諭知，併此
      敘明。
貳、無罪部分：
  一、公訴意旨另以：被告甲○○明知未依法辦理營利事登記者，不得經營電子遊戲
      場業，竟未依法辦理營利事業登記，而自八十九年九月十九日起，在台中市○
      ○區○○路一一九號其所經營之「校園咖啡店」地下室之公眾得出入之場所，
      擺設電動賭博機具滿貫大亨麻將台七台、跑馬四台、滿天五星二台、小瑪莉二
      台，與不特定人賭博財物，並自同日起僱用有犯意聯絡之被告乙○○，負責開
      分、洗分及兌換現金等工作，因認被告甲○○、乙○○涉有違反電子遊戲場業
      管理條例第二十二條之罪嫌。惟按電子遊戲場業管理條例所稱電子遊戲場業，
      係指設置電子遊戲機供不特定人益智娛樂之營利事業，該條例第三條定有明文
      。再觀諸同條例第四條第二項規定該條例所指電子遊戲機不得有賭博或妨害風
      化之設計及裝置。亦即所擺設之電子遊戲機具，若有賭博或妨害風化之設計及
      裝置，自無電子遊戲場業管理條例之適用。經查本件被告甲○○所擺設之滿貫
      大亨麻將台七台、跑馬四台、滿天五星二台、小瑪莉二台之對賭方式，係用現
      金以一比一或一比十之比例開分，如押中者，可得倍數不等之分數，再依累積
      之分數以同一比例兌換現金，如未押中，則分數自動從螢光幕消失，所押賭資
      即歸被告甲○○所有，準此，前開機具顯然具有射倖性質之賭博設計及裝置，
      即與電子遊戲場業管理條例第四條第二項之規定相違，是應無該條例之適用。
      因此公訴人認被告二人另涉有違反電子遊戲場業管理條例第二十二條之罪嫌，
      即有未合，該部分本應為無罪之諭知，惟公訴人認此部分與前揭論罪科刑部分
      ，有牽連犯之裁判上一罪關係，故就該部分不另為無罪之諭知。
  二、公訴意旨又以：被告甲○○自八十九年九月十九日起僱用女工乙○○，在上址
      每日中午十二時至晚上十二時工作，負責開分、洗分及兌換現金等工作，因認
      被告甲○○涉有違反勞動基準法第四十九條第一項之規定，而認應依同法第七
      十七條論處。按犯罪事實應依證據認定之，無證據不得推定其犯罪事實；不能
      證明被告犯罪者，應諭知無罪之判決；刑事訴訟法第一百五十四條、第三百零
      一條第一項分別定有明文。另按勞動基準法第三十條之一第一項第四款規定：
      中央主管機關指定之行業，雇主經工會或勞工半數以上同意後，其工作時間得
      依下列原則變更：四、女性勞工、除妊娠或哺乳期間者外，於夜間工作，不受
      第四十九條之限制。但雇主應提供完善安全衛生設施。經查本件被告甲○○經
      營校園咖啡店及擺設電動賭博機具十五台供人賭博，所僱用之員工僅被告乙○
      ○一人，被告乙○○同意每日自中午十二時起至晚上十二在上址從事吧檯及開
      洗分、兌換現金等工作之情，業經被告甲○○及乙○○供明在卷。再查娛樂業
      係經行政院勞工委員會於八十八年二月十九日以台八八勞動二字第００四二五
      六號函指定為勞動基準法第三十條之一之行業，雇主經工會或勞工半數以上同
      意後，女性勞工，除妊娠或哺乳期間者外，得於夜間工作，不受勞動基準法第
      四十九條之限制。本件被告甲○○既僅僱用被告乙○○一人在屬於娛樂業之咖
      啡店及遊藝場工作，而被告乙○○同意於夜間工作，依前開規定，自不受勞動
      基準法第四十九條禁止女工深夜工作之限制。雖依同條第三十條之一第一項第
      四款但書規定，雇主應提供完善安全衛生設施，惟未依該規定者，勞動基準法
      並無處罰明文。是被告甲○○所為，核與勞動基準法第四十九條第一項之規定
      有間，尚難以勞動基準法第七十七條之刑責相繩。此外，本件復查無其他積極
      證據足以證明被告甲○○有該部分犯行，就被告甲○○被訴違反勞動基準法部
      分，自應為無罪之諭知。
據上論斷，應依刑事訴訟法第四百五十二條、第二百九十九條第一項前段、第三百零
一條第一項，刑法第二十八條、第二百六十七條、第四十一條、第二百六十六條第二
項、第三十八條第一項第二款，罰金罰鍰提高標準條例第一條前段、第二條，判決如
主文。
中      華      民      國    八十九    年     十二     月     十一     日
                              台灣台中地方法院刑事第六庭
                                        法  官  張  靜  琪
右正本證明與原本無異。
如不服本判決，應於送達後十日內向本院提出上訴狀(須附繕本)，上訴於台灣高等
法院台中分院。
                                        書記官
中      華      民      國    八十九    年     十二     月     十一    日
附錄論罪科刑法條
刑法第二百六十七條
以賭博為常業者，處二年以下有期徒刑，得併科一千元以下罰金。


司法院資訊處製作；財團法人民間司法改革基金會備份。
